臺灣屏東地方法院民事判決　　　　　　110年度潮簡字第423號
原　　　告　張地章　
被　　　告　王宗廉　


　　　　　　寶生股份有限公司

上一人
法定代理人　顏俊秀　　住同上
訴訟代理人　張明田　　住臺北市○○區○○○路0段000號
上列當事人間請求損害賠償事件，經刑事庭移送前來，本院於民
國110 年9月30日言詞辯論終結，判決如下：
    主  文
被告應連帶給付原告新臺幣捌萬肆仟零伍拾貳元，及被告王宗廉
自民國110 年1 月22日起、被告寶生股份有限公司自民國110 年
1 月8 日起，均至清償日止，按週年利率百分之5 計算之利息。
原告其餘之訴駁回。
訴訟費用由被告連帶負擔三分之一，其餘由原告負擔。
本判決原告勝訴部分得假執行。但被告如以新臺幣捌萬肆仟零伍
拾貳元為原告預供擔保後，得免為假執行。
    事實及理由
一、原告主張：
  ㈠被告王宗廉受僱於被告寶生股份有限公司（下稱寶生公司）
    ，其於民國108 年11月11日17時45分許，在被告寶生公司疏
    盡選任、監督之責下，駕駛寶生公司所有之車牌號碼0000-0
    0 號自用小貨車，沿屏東縣南州鄉壽元村大同路（台1 線）
    由南往北方向行駛，行經大同路68號前（台1 線423.5 公里
    北上車道）處，除未注意車前狀況，並隨時採取必要之安全
    措施，亦未注意與前車保持隨時可以煞停距離，而貿然往前
    行駛，先撞擊前方同車道正停等紅燈，由訴外人翁竣鴻駕駛
    車牌號碼000- 0000 號自用小客貨車後，再依序推擠、追撞
    原告駕駛車牌號碼00-0000 號自用小貨車（下稱系爭車輛）
    、涂莉柔駕駛車牌號碼000-0000號自用小客車、劉明駕駛
    車牌號碼000-0000號自用小客車，令原告受有頭暈及頸部扭
    傷等傷害。
  ㈡被告上開行為經本院110 年度交簡字第143 號刑事判決（下
    稱刑事一審判決）論以過失傷害罪，處有期徒刑3 月並易科
    罰金，現上訴於本院110 年度交簡上字第26號過失傷害案件
    審理中。原告就被告上開行為，所受精神上痛苦，得請求慰
    撫金新臺幣（下同）5 萬元。又訴外人即系爭車輛所有人龍
    乙汽車水箱行業將損害賠償債權讓與原告，系爭車輛維修費
    用含零件150,520 元、工資49,000元，合計199,520 元，爰
    依侵權行為及債權讓與法律關係提起本件訴訟，並聲明：被
    告應連帶給付原告249,520 元，及自起訴狀繕本送達翌日起
    至清償日止，按週年利率5%計算之利息。
二、被告方面：
  ㈠王宗廉：我於事故時，受僱於寶生公司並駕駛前揭車輛執行
    職務，雖有前揭過失行為，惟原告請求慰撫金過高，且系爭
    車輛應考慮折舊。
  ㈡寶生公司：王宗廉於事故時，雖受僱於寶生公司並駕駛前揭
    車輛執行職務時，存有上開過失行為，惟寶生公司均要求從
    業人員出車前檢查車輛狀況及遵守交通安全規則，已盡監督
    之責，且選任受僱人亦無疏失，依王宗廉之職務，係由其自
    行決定工作安排，其在外駕駛行為非原告所能監督，本件並
    無民法第188 條第1 項適用；如認本件有前揭規定適用，對
    原告請求損害賠償之抗辯同王宗廉所述，並聲明：原告之訴
    駁回。
三、經查，兩造於上開時、地，因前揭行為而發生交通事故，致
    原告受有前揭傷害，經刑事一審判決論以被告犯過失傷害罪
    ，處拘役3 月並易科罰金，現上訴至刑事二審審理中；系爭
    車輛所有人龍乙汽車水箱行已讓與系爭車輛之損害賠償債權
    予原告等情，有債權讓與同意書、車輛基本資料查詢等件可
    佐（本院潮簡卷第44頁、證物袋），並經本院職權調取刑事
    一審判決卷宗核閱無誤，且為兩造所不爭執，堪信為真實。
四、得心證之理由：
  ㈠按因故意或過失不法侵害他人之權利者，負損害賠償責任。
    受僱人因執行職務，不法侵害他人之權利者，由僱用人與行
    為人連帶負損害賠償責任。但選任受僱人及監督其職務之執
    行，已盡相當之注意或縱加以相當之注意而仍不免發生損害
    者，僱用人不負賠償責任。不法侵害他人之身體、健康、名
    譽、自由、信用、隱私、貞操，或不法侵害其他人格法益而
    情節重大者，被害人雖非財產上之損害，亦得請求賠償相當
    之金額。民法第184 條第1 項前段、第188 條第1 項、第19
    5 條第1 項前段分別定有明文。另按物被毀損時，被害人除
    得依民法第196 條請求賠償外，並不排除民法第213 條至第
    215 條之適用；依民法第196 條請求賠償物被毀損所減少之
    價額，得以修復費用為估定之標準，但以必要者為限【例如
    ：修理材料以新品換舊品，應予折舊，最高法院77年度第9
    次民事庭會議決議㈠參照】。又按不法侵害他人之人格權，
    被害人受有非財產上損害，請求加害人賠償相當金額之慰撫
    金時，法院對於慰撫金之量定，應斟酌實際加害情形、所造
    成之影響、被害人痛苦之程度、兩造之身分地位、經濟情形
    及其他各種狀況，以核定相當之數額（最高法院47年台上字
    第1221號、51年台上字第223 號判決要旨參照）。再按汽車
    在同一車道行駛時，除擬超越前車外，後車與前車之間應保
    持隨時可以煞停之距離；汽車行駛時，駕駛人應注意車前狀
    況及兩車並行之間隔，並隨時採取必要之安全措施，道路交
    通安全規則第94條第1 項前段、第3 項前段亦有明定。
  ㈡被告是否負損害賠償之責：
  ⒈查被告王宗廉於上開時、地，因前揭行為撞擊原告所駕駛系
    爭車輛，致原告因而受有上述侵害，自成立民法第184 條第
    1 項前段之侵權行為，而被告寶生公司依民法第188 條第1
    項，亦連帶負損害賠償之責。被告寶生公司雖辯稱就本件事
    故，已盡指揮、監督之責，惟並未提出證據佐證其說，不足
    採信。從而，原告得依前揭規定請求被告連帶給付，繼而審
    認原告請求項目及金額是否無訛。
  ⒉系爭車輛維修費用：
  ⑴依原告提出之估價單所示，零件部分為150,520 元（本院交
    附民卷第30-31 頁），既以新零件更換被毀損之舊零件，自
    應將折舊予以扣除，依行政院所發布之固定資產耐用年數表
    及固定資產折舊率表，自用小貨車之耐用年數為5 年，而系
    爭車輛於90年10月出廠，有公路監理電子閘門查詢單可佐（
    本院證物袋），距事故發生時之108 年11月11日，已逾5 年
    以上，依上開固定資產耐用年數表及固定資產折舊率表規定
    ，以成本10分之1 為合度，則系爭車輛更換零件經扣除折舊
    後為15,052元（計算式：150,520 元x1/10=15,052元）。
  ⑵另原告主張烤漆及工資費用應為49,000元，起訴時所提出估
    價單上板金工資係25,000元誤載為2,500 元，為被告以上詞
    所否認。查原告先、後提出之估價單上烤漆及工資均記載總
    額為49,000元，而板金工資則各為2,500 元、25,000元（本
    院卷第51頁；交附民卷第30-31 頁），考量系爭車輛之受損
    情形及其餘維修狀況（本院交附民卷第25-31 頁；警卷45-4
    7 頁），衡以漏載一位數字亦非罕見，足認首張估價單在板
    金工資之金額確屬漏載，此部分以25,000元較為合理。準此
    ，原告得請求烤漆及工資費用合計為49,000元。
  ⒊慰撫金：
    本件原告之身體、健康權因上開事故受有侵害，業如前述，
    足認精神上蒙受相當之痛苦，酌以原告國中畢業、職業為送
    貨、月收入約50,000元，名下有不動產；被告為專科畢業、
    職業為送貨、月收入40,000元，名下有不動產等，經兩造陳
    明，並有兩造之108 年度稅務電子閘門財產所得調件明細表
    附卷可考（本院潮簡卷第42頁反面、證物袋），綜以審酌原
    告所受精神損害、被告加害態樣、兩造學歷、職業、資力等
    一切情狀，認原告請求之慰撫金以20,000元為妥適，逾此請
    求，要屬無憑。
  ⒋承上，本件原告得請求被告給付之數額為84,052元（計算式
    ：15,052元＋49,000元＋20,000元＝84,052元）。
五、綜上所述，原告依侵權行為及債權讓與之法律關係，請求被
    告連帶給付84,052元，及自起訴狀繕本送達被告翌日即被告
    王宗廉自110 年1 月22日、被告寶生公司自110 年1 月8 日
    （本院交附民卷第33、35頁）起，均至清償日止，按週年利
    率百分之5 計算之利息，為有理由，應予准許；逾此範圍之
    請求，則屬無據，應予駁回。
六、本判決主文第1 項係依民事訴訟法第427 條所規定之適用簡
    易訴訟程序所為被告敗訴之判決，爰依同法第389 條第1 項
    第3 款規定依職權宣告假執行，並依同法第392 條第2 項規
    定諭知被告得供擔保後免為假執行。
七、本件事證已臻明確，兩造間其餘主張舉證併所提證據，經本
    院審酌與判決之結果不生影響，不再一一論列，附此敘明
八、本件非屬刑事附帶民事訴訟之範圍，爰依民事訴訟法第79條
    、第85條第2 項，諭知訴訟費用負擔如主文第3 項所示。
中    華    民    國   110    年    10    月    19    日
                  潮州簡易庭  法  官  曾迪群
以上正本係照原本作成。
如不服本判決，應於送達後20日內，向本院提出上訴狀並表明上
訴理由，如於本判決宣示後送達前提起上訴者，應於判決送達後
20日內補提上訴理由書（須附繕本）。如委任律師提起上訴者，
應一併繳納上訴審裁判費。
中    華    民    國   110    年    10    月    19    日
                              書記官  劉  佳